# 请教陈版主及各位：关于公司设立慈善基金会的财务处理：长期待摊.Vs.一次性费用化

提问人：lostcity 时间：2010-11-20 19:00:25
所在公司拟向民政部申请设立慈善基金会（非公募基金），原始基金2,000万。但是为评估该行为对本年损益的影响，内部有三种意见： 1 ）根据原始基金额度一次性费用化，但是对本年损益影响较大，老板有所顾虑； 2 ）将该笔2,000万指出视同长期待摊费用，分 4 年摊销，因为公司最近几年对外慈善捐赠平均每年约 500 万。公司申请设立该基金会也是基于将对外捐助工作制度化、常态化的考虑才设立一个基金 会。且此次一次性支出可以避免以后年度类似支出，可以减少将来现金或者现金等价物流出，从这 个角度可以看作是预期能够企业带来经济利益。但是能否满足资产确认的另一条件：资产应为企业 拥有或者控制的资源，此处把握不准。 因为根据民政部《基金会管理条例》：“基金会的财产及其他收入受法律保护，任何单位和个人不 得私分、侵占、挪用。”及另一条款：“基金会注销后的剩余财产应当按照章程的规定用于公益 目的；无法按照章程规定处理的，由登记管理机关组织捐赠给与该基金会性质、宗旨相同的社会公 益组织，并向社会公告。”基金会设立之后，公司对该笔款项似乎已经没有控制权，不满足资产 确认条件。 3 ）考虑将基金会初始规模定位1,000万，以后每年逐步对其捐赠，但有违公司将捐赠制度化及获取一定 社会声誉的初衷（基金会规模偏小）。
问题： 1 ）为令到损益影响最小，有无可能选择第二种处理方案？ 2 ）或陈版及版中高人有无其他好的建议，使得公司既做了一件好事又不至于对当期损益影响较 大。
先谢谢各位了！
[ 本帖最后由 lostcity 于 2010-11-20 22:21 编辑 ]

回答人：chenyiwei
公司对所设立的慈善基金会的投入，应当一次性费用化处理，因为不会再从中取得可以货币计量的未来经济利益，不符合会计上确认为资产的条件。如果采用长期待摊方案，则期末的长期待摊费用余额不符合资产定义，因此方案二是不恰当的。 如果要均衡各年度损益的影响，应当使实际捐赠行为是逐年发生的（即方案三）。由于合同法规定赠与合同是实践性合同而不是诺成性合同，因此即使已经签署了若干年内每年捐赠一定金额的协议，这种协议在实际捐赠行为发生之前也是不具有可强制执行的效力的，因而不构成企业的一项确定承诺和现时义务。

回答人：chenyiwei
回复 板凳 lostcity 的帖子长期待摊费用和待摊费用（新准则下已经取消“待摊费用”科目，但多数待摊项目可以转到预付帐款或其他流动资产核算）之所以具有资产的特征，主要可以分为两种原因：（ 1 ）代表了一项未来可行使的权利，从而未来可以获取经济利益，例如预付的租金代表了资产的使用权；（ 2 ）可以减少未来的经济资源流出，例如租入固定资产的装修费等。